【裁判字號】    97,交聲,1802
【裁判日期】    970731
【裁判案由】    聲明異議
【裁判全文】
臺灣臺中地方法院交通事件裁定        97年度交聲字第1802號
原處分機關  交通部公路總局臺中區監理所豐原監理站
異  議  人
即受處分人  甲○○
上列受處分人因違反道路交通管理處罰條例案件，對於交通部公
路總局臺中區監理所豐原監理站民國97年5月29日所為之處分（
豐監稽違字第裁63-U00000000號），聲明異議，本院裁定如下：
    主  文
原處分撤銷，發交交通部公路總局臺中區監理所豐原監理站。
    理  由
一、聲明異議意旨略以：異議人即受處分人甲○○（下稱受處分
    人）駕駛車牌號碼OX-9737號自用小客車，於民國96年10月3
    0日18時10分，行經臺中縣潭子鄉○○○路平交道時，經警
    認有「行經平交道，警鈴已響，號誌已顯示仍強行闖越」之
    違規事實，遭舉發機關內政部警政署鐵路警察局第一警務段
    臺中分駐所（下稱舉發機關）以鐵警行字第U00000000號違
    反道路交通管理事件通知單（俗稱罰單，下稱通知單）當場
    舉發，嗣原處分機關交通部公路總局臺中區監理所豐原監理
    站（下稱原處分機關）仍認前開違規行為屬實，於97年5月2
    9日以豐監稽違字第裁63-U00000000號裁決書，裁處新臺幣
    （下同）12 000元罰鍰。然受處分人當時行車至上開平交道
    途中，此時警鈴響起，本能的反應是快速通過，此符合道路
    交通安全規則第110條在鐵路平交道不得倒車之規定及第111
    、112條在鐵路平交道不得臨時停車及停車之規定，且以當
    時行車安全總體的考量，其認並未造成行車違規，而且保持
    了平交道的淨空，應不適用道路交通安全規則第104條第1項
    第2款處罰規定。又依現場錄影顯示，不能明顯認定為照片
    申違規之車輛即是其駕駛之OX-9737號自用小客車，而且影
    像中無日期、時間顯示，錄像不清晰，不得依此做為判定違
    規之依據。復於現場處理中，警員要求其在通知單上簽字，
    但其對違規與否有異議，所以未同意簽字，警員說不簽字，
    也會寄出通知單，也必需繳罰款，但未提到應到案時間及處
    所，最終，其未簽字，之後，其一直未收到通知單，心想可
    能本案已撤銷了，不料直到97年4月24日到監理所辦理駕照
    換證時，櫃台人員才告知本人有違規尚未繳罰鍰情事，故其
    未有逾期不繳納情事。懇請執法者多做疏導少做違規舉證，
    因為同樣是在這個崗位，遇到緊急需疏導時，為何是沒有做
    安全的處置反而拿起相機來拍照？在易發生違規（非故意）
    有安全顧慮的場所，警局能安排請警察進行交通疏導或管制
    ，如此才有益於百姓，乃為此請求撤銷原處分等語。
二、按違反道路交通管理事件行為人，未依規定自動繳納罰鍰，
    或未依規定到案聽候裁決，處罰機關應依基準表於舉發違反
    道路交通管理事件通知單送達且逾越應到案期限60日之3個
    月內，逕行裁決之，違反道路交通管理事件統一裁罰基準及
    處理細則第44條第1項前段定有明文。復按95年6月30日修正
    前之道路交通管理事件統一裁罰基準及處理細則第11條第1
    項第1款固規定「當場舉發者，應填記駕駛人或行為人姓名
    、性別、出生年月日、地址、身分證統一號碼及車主姓名、
    地址、車牌號碼、車輛種類。被查獲之駕駛人或行為人為受
    處分人時，應將該通知單填記後交付該行為人簽名或蓋章收
    受之；拒絕簽章者，並記明其事由，視為已收受；」，然按
    該條文已修正為：「當場舉發者，應填記駕駛人或行為人姓
    名、性別、出生年月日、地址、身分證統一編號及車主姓名
    、地址、車牌號碼、車輛種類。被查獲之駕駛人或行為人為
    受處分人時，應於填記通知單後將通知聯交付該駕駛人或行
    為人簽名或蓋章收受之；拒絕簽章者，仍應將通知聯交付該
    駕駛人或行為人收受，並記明其事由及交付之時間；拒絕收
    受者，應告知其應到案時間及處所，並記明事由與告知事項
    ，視為已收受。」，並於95年7月1日施行。本件違規時間係
    於96年10月30日，自應適用修正後之道路交通管理事件統一
    裁罰基準及處理細則第11條第1項第1款規定方屬適法。準此
    ，其屬當場舉發而違規駕駛人拒簽者，舉發員警仍應將通知
    單通知聯交付駕駛人收受，並記明其事由及交付之時間，如
    舉發員警於受處分人未拒收之情形下，未將通知單通知聯交
    駕駛人收受，逕將通知單通知聯及移送聯一併送交裁罰機關
    ，其舉發及裁罰程序自難謂合法。
三、經查，證人即舉發機關員警乙○○於本院訊問時結證稱：「
    當時我有跟告訴人說到案的時間、違規的事由，因受處分人
    拒簽，所以沒有罰單給受處分人，事後也沒有寄給受處分人
    ，因為違規紅單受處分人有簽名我們才會一聯給受處分人」
    等語。核與卷附通知單移送聯上收受通知聯者簽章欄內記載
    「該員拒絕簽名」等情相符，足見受處分人當時僅單純拒絕
    簽名，顯無拒絕收受情事，依前開規定，舉發員警當場仍應
    將通知單之通知聯交付受處分人收受，詎舉發員警竟未將通
    知單之通知聯交付受處分人收受，逕將通知單之通知聯及移
    送聯一併送交原處分機關，有本件違規之通知單通知聯及移
    送聯各1張附卷可憑，自於法未合，而不生視為已收受之合
    法送達效力。受處分人上開所辯沒有收到通知單，未有逾期
    不繳等語，應堪採信。是受處分人既未合法收受本件通知單
    ，受處分人實無從自動繳納罰鍰或到案聽候裁決，原處分機
    關逕行裁決之期間亦無從起算，原處分機關逕為上開裁決即
    非合法，應認本件異議為有理由，原處分應予撤銷，並發交
    原處分機關由舉發機關重新送達後，再依法裁決，以資適法
    。又原處分裁決書併有漏未填載違規地點之缺失，亦附予指
    明。
據上論斷，應依道路交通案件處理辦法第20條，裁定如主文。
中    華    民    國    97    年    7    月     31    日
                        臺灣臺中地方法院交通法庭
                                法  官  丁智慧
上正本證明與原本無異。
如不服本裁定，應於送達後5日內，向本院提出抗告狀。
                                書記官  林錦源
中    華    民    國    97    年    7    月     31    日


司法院資訊處製作；財團法人民間司法改革基金會備份。
